【裁判字號】    89,上易,575
【裁判日期】    900314
【裁判案由】    損害賠償
【裁判全文】
臺灣高等法院民事判決  八十九年度上易字第五七五號
      上  訴  人  甲○○
      被  上訴人  乙○○
      法定代理人  李靖英
右當事人間請求損害賠償事件，上訴人對於中華民國八十九年七月三十一日臺桃園地
方法院八十九年度訴字第一一三號判決提起上訴，本院判決如左：
    主    文
原判決關於命給付上訴人之金額逾新台幣伍萬元本息部分及該部分訴訟費用之裁判均
廢棄。
右廢棄部分，被上訴人在第一審之訴駁回。
其餘上訴駁回。
第一、二審訴訟費用由被上訴人負擔二分之一，餘由上訴人負擔。
    事    實
甲、上訴人方面：
壹、聲明：求為判決：
一、原判決關於命上訴人給付被上訴人新台幣 (下同)壹拾萬元及自民國 (下同)八十
    九年一月二十二日起至清償日止，按年息百分之五計算之利息部分及該部分訴訟
    費用之裁判均廢棄。
二、右開廢棄部分，被上訴人在第一審之訴駁回。
貳、陳述：除與原判決記載相同部分，茲予引用外，並補稱：
一、本件係因被上訴人在學校欺負上訴人之子王義榮，致其手被夾傷流血，經上訴人
    當場質問被上訴人，仍矢口否認，上訴人愛子心切，一時衝動而掌摑被上訴人臉
    頰一下，但並無恐嚇之行為，且事後已向被上訴人之家長表示悔過，並願意賠償
    電腦一部，但遭被上訴人之法定代理人拒絕。
二、被上訴人在校內欺負上訴人之子王義榮，其行為亦有未當。
三、被上訴人所受傷勢不重，其要求賠償金額過高。
參、證據：援用原審所提之立證方法。
乙、被上訴人方面：
壹、聲明：求為判決：上訴駁回。
貳、陳述：除與原判決記載相同部分，茲予引用外，並補稱：
    被上訴人遭上訴人毆打後，會害怕在學校遭人打，晚上睡覺會作惡夢，且被上訴
    人上學要經過上訴人家門口，亦會害怕，上訴人之行為對被上訴人造成精神上之
    損害非輕。
參、證據：援用原審所提之立證方法。
丙、本院依職權向桃園縣稅捐稽徵處調取甲○○、黃琮瑛、吳益春及李靖英之財產歸
    戶資料，並向桃園地方法院檢察署調閱桃園地方法院檢察署八十八年偵字第一０
    六八一號甲○○傷害案全卷宗，並傳訊証人馬藝文。
    理      由
一、被上訴人原起訴請求給付醫療費三十萬、精神慰藉金三十萬元及法定遲延利息，
    嗣後減縮其聲明為請求精神慰藉金三十萬元及法定遲延利息，係屬減縮應受判決
    事項之聲明，依法應予准許。
二、本件被上訴人起訴主張：上訴人甲○○係被上訴人所就讀平鎮市文化國小同學王
    義榮之父親，於八十八年三月三十日在平鎮市文化國小四年二班教室內，以手摑
    被上訴人之頭耳，並對被上訴人及其全班同學加以恐嚇，致被上訴人頭暈、頭痛
    、作惡夢及恐懼會再被打，故本於侵權行為法則，請求命上訴人給付非財產上之
    損害賠償三十萬元及法定遲延利息之判決 (原審就請求金額逾十萬元部分，駁回
    被上訴人之請求，被上訴人就其敗訴部分未聲明不服)。
三、上訴人則以：伊係因愛子王義榮有自閉傾向，在校常受同學欺負，心生不忍，是
    日復見愛子遭被上訴人欺負，一時衝動才掌摑被上訴人，事後已有悔悟，向其致
    歉，惟被上訴人要求之損害賠償金額過高，伊無力支付，願賠償電腦一部等語，
    資為抗辯。
四、被上訴人所主張之前開事實，已據其提出刑事判決為憑，上訴人對於其出手掌摑
    被上訴人之行為，並未爭執，惟否認有恐嚇之行為，然查上訴人在事發當日除毆
    打被上訴人之外，尚且有對全班同學說如果再欺負王義榮，不會輕饒等情，已據
    証人即學校級任導師馬藝文在刑事庭到庭証明在卷 (見台灣桃園地方法院簡易庭
    八十九年簡上字第二二號卷第二三頁) ，並經本院調閱該刑事卷宗查明屬實，且
    上訴人因此所涉恐嚇刑責部分，亦據刑事法院判處罪刑確定在案，是其辯解，尚
    不足採，堪信被上訴人之主張為真。
五、按民法第一百九十五條第一項規定，不法侵害他人之身體或人格法益而情節重大
    者，被害人雖非財產上之損害，亦得請求賠償相當之金額。被上訴人因遭受本件
    事故，致晚上睡覺會做惡夢，上學經過上訴人家門前，會萌生害怕再被打之意念
    等情，已據被上訴人到庭陳明  (見本院卷第五十二頁)，顯見其精神上受有痛苦
    ，惟據其在校之級任導師馬藝文於本院所証稱被上訴人於事發後，在班上之表現
    仍然很優秀，事發當時學校有做輔導，讓被上訴人單獨在輔導室，由二、三位同
    學陪伴，被上訴人約一星期左右即回到班上，僅有時會擔心上訴人會打他，之後
    在班上之表現一切均正常等情  (見本院卷第五十三頁)，足見上訴人之前開行為
    對被上訴人精神上所造成之影響，尚屬輕微。次查，上訴人年逾四十歲，受有高
    等學歷，對於年僅十一歲之被上訴人之幼稚行為，竟以成年人之標準加以衡量，
    固有未當，惟本件事故之起因係因王義榮被同學欺負，並把王義榮關在教室之工
    具間，不讓他出來，經老師調查後，班上有三、四名同學承認，亦包含被上訴人
    在內，被上訴人被老師叫到身邊詢問事情經過時，遭上訴人毆打等情，業經証人
    即老師馬藝文在台灣桃園地方法院刑事庭到庭証明在卷 (見台灣桃園地方法院八
    十九年簡上字第二二號第二二、二三頁) ，則依証人所述情形以觀，被上訴人因
    未善待具有自閉傾向之同班同學王義榮，致引起上訴人心生不滿，其行為亦難認
    妥適，故上訴人辯稱被上訴人之行為亦與有過失，即屬可取，本院審酌各情，認
    兩造應各負二分之一之責任。查上訴人名下雖無不動產，但有投資開設公司經營
    佛具生意，被上訴人之父母名下有不動產，目前以擺攤謀生，此有桃園縣稅捐稽
    徵處中壢分處所函送之歸戶財產查詢清單在卷可稽 (見本院卷第三一頁至三四頁
    ) ，本院審酌兩造之身分、地位及被上訴人之父母與上訴人之經濟能力所差無幾
    等一切情狀，認被上訴人所請求賠償精神慰藉金以十萬元為適當，逾此部分之請
    求，尚嫌過高，並依過失相抵法則，減輕上訴人之賠償金額二分之一，即被上訴
    人所得請求之金額為五萬元，逾此部分之請求，不應准許。
六、綜上所述，被上訴人本於侵權行為損害賠償請求權，請求上訴人給付五萬元及自
    起訴狀繕本送達翌日即八十九年一月二十二日起，至清償日止按年息百分之五計
    算之利息，應予准許，逾此部分之請求，不應准許，就前開應予准許部分，原審
    所為上訴人敗訴之判決，並無違誤，上訴論旨指摘原判決不當，求予廢棄，為無
    理由，至前開不應准許部分，原審所為上訴人敗訴之判決，尚有未合，上訴論旨
    指摘原判決此部分不當，求予廢棄改判，為有理由。
據上論結，本件上訴為一部有理由，一部無理由，依民事訴訟法第四百四十九條第一
項、第四百五十條第一項、第七十九條但書，判決如主文。
中      華      民      國    九十      年      三      月     十四     日
                                臺灣高等法院民事第四庭
                                      審判長法  官  李  瓊  蔭
                                            法  官  楊  豐  卿
                                            法  官  張      蘭
右正本係照原本作成。
不得上訴。
中      華      民      國    九十      年      三      月      十九    日
                                            書記官  應  瑞  霞


司法院資訊處製作；財團法人民間司法改革基金會備份。
